臺灣臺中地方法院刑事判決　　　　　　　　　　　　九十一年度易字第一九八號
　　公　訴　人　臺灣臺中地方法院檢察署檢察官
　　被　　　告　己○○
　　選任辯護人　蕭文濱
右列被告因恐嚇案件，經檢察官提起公訴（九十年度偵字第一七０一五號），本院判
決如左：
    主  文
己○○無罪。
    理  由
一、公訴意旨略以：被告己○○前因債務問題而與告訴人丁○○發生糾紛，告訴人與
    被告等債權人於民國九十年七月二十六日下午五時三十分，在台中縣沙鹿鎮○○
    路六六四號中華電信股份有限公司中港營運處四樓工會辦公室（公訴人誤為三樓
    ）商談清償事宜時，雙方又因告訴人申請退休後可領得之公保支票款是否清償其
    他債權人之問題發生爭執，被告竟為取得全部之公保支票款而對告訴人揚稱：「
    你若不將公保支票的錢領出來給我而交給其他債權人，就要打斷你的腿」等加害
    身體之事恐嚇告訴人，致生危害於其安全，因認被告涉犯刑法第三百零五條恐嚇
    危害安全罪嫌。
二、按犯罪事實應依證據認定之，無證據不得推定其犯罪事實；又不能證明被告犯罪
    者，應諭知無罪之判決，刑事訴訟法第一百五十四條、第三百零一條第一項分別
    定有明文；且認定不利於被告之事實，須依積極證據，苟積極證據不足為不利於
    被告事實之認定時，即應為有利於被告之認定，更不必有何有利之證據，亦有最
    高法院三十年上字第八一六號判例可資參照；並認定犯罪事實所憑之證據，雖不
    以直接證據為限，間接證據亦包括在內；然而無論直接或間接證據，其為訴訟上
    之證明，須於通常一般之人均不致有所懷疑，而得確信其為真實之程度者，始得
    據為有罪之認定，倘其證明尚未達到此一程度，而有合理之懷疑存在時，基於無
    罪推定之原則，即應為無罪之判決（最高法院七十六年台上字第四九八六號判例
    參照）。而告訴人之告訴，係以使被告受刑事訴追為目的，是其陳述是否與事實
    相符，仍應調查其他證據以資審認。本件公訴人認被告己○○涉犯刑法第三百零
    五條恐嚇危害安全罪嫌，無非以告訴人之指述及證人戊○○偵查中之證述，並告
    訴人復因被告之恐嚇而避居台南等資為論據。訊據被告則否認有何恐嚇犯行，並
    辯稱：當日其係與告訴人及證人張榮慶、庚○○、乙○○、甲○○、丙○○暨其
    餘告訴人之債權人在該處商討告訴人所積欠之債務應如何處理，及告訴人因申請
    退休所取得之公保支票如何處理等情，而告訴人原先同意公保支票由被告提領，
    因該支票係禁止背書轉讓之支票，伊在現場有將該支票返還告訴人，告訴人復表
    示公保支票提領後，要由全部債權人均分，後來因為協調不成，伊即先行離去，
    並未恐嚇告訴人等語。經查：
  (一)告訴人固於警訊及檢察官訊問時（本院審理期間則經傳均未到庭）均指述被告有
    在前揭時、地對其表示：「你若不將公保支票的錢領出來給我而交給其他債權人
    ，就要打斷你的腿」等語，然查告訴人積欠被告會款新台幣（下同）五十萬元，
    且此期間被告復積極向告訴人追討，雙方有金錢糾紛，此由告訴人於偵查中之其
    餘指述，即可得知；而被告既否認有於前揭時、地恐嚇告訴人之情，參以告訴人
    之指述係以使被告受刑事訴追為目的，是其陳述是否與事實相符，自仍應調查其
    他證據以資審認，尚不得遽依告訴人之指述，即認被告應負恐嚇罪責。
  (二)公訴人雖以證人戊○○於偵查中證稱其確有聽到被告恐嚇告訴人之詞，核與告訴
    人之指述情節相符，而認證人戊○○證述可採，用以認定被告確有恐嚇犯行。然
    查，證人戊○○於本院審理時證稱：「我有在場，告訴人有欠我會錢五、六十萬
    以上。」、「己○○是與在場的其他人說各憑本事，大家自己去處理。因為關於
    公保支票無法協商。」、「我當時確實沒有聽到這句話（按：指恐嚇言語）。己○○只說各憑本事就走了。」、「我當時是向檢察官說我有聽過告訴人向我這麼
    說。可能是我表達有問題，還是檢察官聽錯。」等情，顯與檢察官訊問時所記載
    證人戊○○之證述互有不一致之處。另經本院勘驗檢察官訊問證人戊○○之偵訊
    錄音帶，證人戊○○於檢察官訊問時先是證述協調當日因有一筆錢是指名給告訴
    人領者，因被告要求全部由其取得，後來大家鬧的很不愉快，協調快到下午五時
    三十分，證人戊○○即先行離開，關於恐嚇的話，證人戊○○在現場並未看見，
    是隔一日才聽說被告與告訴人等人鬧的很不愉快等語；其後經檢察官一再訊問被
    告是否有恐嚇之情，始又稱恐嚇的情形伊至告訴人家時有碰到一次；那天聽人說
    有在樓梯聽到等語；最後檢察官復訊問證人戊○○被告有無向告訴人說如拿不到
    該支票的錢或告訴人將錢交給其他人時將打斷告訴人的腿時，證人戊○○始又稱
    其有聽到被告有為該項恐嚇之詞，有檢察官偵訊錄音帶附卷可稽，並有該錄音帶
    經被告之辯護人轉錄之譯文附卷可查，而該譯文經本院勘驗核與檢察官偵訊錄音
    帶所示證人戊○○之證述情節大致相符，應屬可採。是雖依檢察官偵查筆錄之記
    載，僅載有證人戊○○明確證述有聽聞被告恐嚇告訴人之言詞，對於證人戊○○
    先前完全不同事實或不明確證述事實之供證，漏未於偵查筆錄中為完全之記載，
    然於斟酌證人戊○○在偵查時之證述是否可採時，自應就其全部證述之過程及情
    節而為綜合判斷；從而可認證人戊○○在偵查時之證述已有前後不一致之處，是
    否得為不利於被告事實認定之佐證，已非無疑；且證人戊○○於本院審理時復證
    稱其在案發當日並未見聞被告有恐嚇告訴人之情，益見尚不得僅以證人戊○○在
    偵查時所證前後不一致之情節，而為被告論罪之依據。
  (三)另查證人庚○○檢察官訊問及本院審理時，均明確證稱九十年七月二十六日其有
    全程參與告訴人與被告等債權人之協調會，且因其係工會之負責人，該協調會係
    其所召開者，在協調過程中雖有爭執及大聲說話之情，然被告並無恐嚇告訴人之
    言詞。再訊之證人即當日有參與協調之告訴人債權人乙○○、甲○○、丙○○亦
    均結證被告並未有為如告訴人所指之恐嚇事實。參以該日之協調會除被告及告訴
    人參與外，另有告訴人之債權人戊○○、庚○○、乙○○、蔡肇恆、鄭居財、甲○○、丙○○等人參與，已據被告及證人庚○○供述明確；且告訴人除積欠被告
    會款外，尚欠其餘債權人金額多寡不一之款項；而告訴人之公保支票係其自中華
    電信股份有限公司辦理退休所領取者，經提示兌領後，係可立即處分之現金；果
    被告確有以恐嚇方式要求告訴人應先清償積欠被告之款項，如告訴人迫於被告之
    恐嚇而將前揭公保支票所可兌領之金錢先行清償積欠被告之款項，則告訴人之清
    償能力顯會降低，而不利於其對於其他債權人之清償；亦即如被告以恐嚇方式要
    求告訴人清償，此方式乃不利於其他債權人之方式，而證人庚○○、乙○○、甲○○、丙○○均係債權人，自無偵、審為證時，為迴護被告之證述之理，是證人
    庚○○、乙○○、甲○○、丙○○前揭所證，應屬可採。
  (四)綜上所述，本件雖經告訴人於偵查中指述被告犯罪事實，然查無其他證據可資審
    認告訴人之指述確係屬實，其在訴訟上之證明，未達通常一般之人均不致有所懷
    疑，而得確信其為真實之程度者，揆諸前揭法律規定及判例意旨，尚不得僅依告
    訴人之指述，即遽論被告以恐嚇罪責；此外，本院復查無其他積極之事證，足認
    被告確有公訴人所指之恐嚇犯行，為不能證明被告犯罪，應諭知無罪之判決。
據上論斷，應依刑事訴訟法第三百零一條第一項，判決如主文。
中      華      民      國      九十一      年      六      月  二十五  日
                                    臺灣臺中地方法院刑事第一庭
                                        法  官  林源森
右正本證明與原本無異
如不服本判決，應於收受本判決後十日內向本院提出上訴書狀，其未敘述上訴理由者
，並得於提起上訴後十日內向本院補提理由書狀（均須按他造當事人之人數附繕本）                                        書記官
「切勿逕送上級法院」
                                        書記官
中      華      民      國      九十一      年      六      月  二十六  日
